【裁判字號】    96,易,5987
【裁判日期】    970124
【裁判案由】    詐欺
【裁判全文】
臺灣臺中地方法院刑事判決              96年度易字第5987號
公  訴  人  臺灣臺中地方法院檢察署檢察官
被      告  甲○○
                    現另案於臺灣臺中女子監獄執行中
上列被告因詐欺案件，經檢察官提起公訴（96年度偵字第19915
號），被告於準備程序中就被訴事實為有罪之陳述，受命法官於
聽取當事人之意見後，本院合議庭裁定改以簡式審判程序審理，
判決如下：
    主    文
甲○○幫助犯詐欺罪，處有期徒刑肆月，如易科罰金，以銀元參
佰元即新台幣玖佰元折算壹日，減為有期徒刑貳月，如易科罰金
，以銀元參佰元即新台幣玖佰元折算壹日。
    事    實
一、甲○○可預見一般人取得他人金融帳戶使用常與財產犯罪密
    切相關，且目的在於取得贓款及掩飾犯行，對於提供帳戶雖
    無引發他人萌生犯罪之確信，但仍以縱若有人持以犯罪亦無
    違反其本意之幫助犯意，於民國92年3月10日，在合作金庫
    商業銀行北臺中分行申請帳號0000000000000號帳戶（含存
    摺1本、金融卡1張、密碼）後，於不詳時、地，交予姓名年
    籍不詳之人使用。嗣該不詳姓名之人取得甲○○之該金融帳
    戶後，於93年8月4日，傳送行動電話簡訊給乙○○，謊稱乙
    ○○之信用卡在臺中全國電子刷卡新台幣（下同）1萬7600
    元，若未刷卡，請依簡訊所留之電話聯絡，致乙○○誤認其
    信用卡遭盜刷，隨依簡訊電話聯絡。而接電話之人自稱係「
    林專員」，要求乙○○撥打00-00000000號電話（楊麗貞申
    請，另簽分偵辦）至金融服務中心，使乙○○不疑有他，乃
    依「林專員」之指示撥打，嗣有自稱「黃主任」真實姓名年
    籍不詳之人接聽電話後，要求乙○○到提款機前操作，乙○
    ○遂陷於錯誤，於同日晚上9時30分許，在宜蘭縣宜蘭市○
    ○路○段91號之復興國中前，依該「黃主任」之指示，自提
    款機轉帳匯款1萬6789元、5076元至甲○○之上開金融帳戶
    。迨乙○○發現有異，始知受騙。
二、案經彰化縣警察局彰化分局報告臺灣臺中地方法院檢察署檢
    察官偵查起訴。
    理    由
一、訊據被告甲○○坦承有前揭犯行，復經證人即被害人乙○○
    於警詢指訴歷歷，並有中華郵政自動櫃員機交易明細表、合
    作金庫商業銀行北臺中分行函覆交易明細及開戶資料等在卷
    足稽，事證明確，被告犯行洵堪認定。
二、新舊法比較：
（一）被告行為後，刑法第三十三條第五款業已修正公布，並自
      九十五年七月一日起施行；修正後刑法第三十三條第五款
      規定「罰金：新臺幣一千元以上，以百元計算之。」，與
      修正前刑法第三十三條第五款規定「罰金：一元以上。」
      不同。比較新舊法結果，以舊法較有利於行為人，新法並
      無對被告較為有利之情形，故依刑法第二條第一項前段規
      定，本件被告所犯關於刑法第三百三十九條第一項詐欺取
      財罪之法定刑罰金部分，自應適用行為時之法律即修正前
      刑法第三十三條第五款規定決定其罰金部分之法定刑。
（二）被告行為後，罰金罰鍰提高標準條例第二條業已刪除，而
      刑法第四十一條第一項前段關於易科罰金之折算標準已由
      舊法之銀元一百元、二百元、三百元修正為新台幣一千元
      、二千元、三千元，因屬科刑規範事項之變更，其折算標
      準為裁判時所應諭知，自有就新舊法規定比較之必要，經
      比較新舊法結果，以被告行為時之舊法較為有利於被告，
      新法並無對被告有較為有利之情形，是依刑法第二條第一
      項前段之規定，本件應適用被告行為時之舊法即依修正前
      刑法第四十一條第一項前段、修正前罰金罰鍰提高標準條
      例第二條、現行法規所定貨幣單位折算新台幣條例第二條
      之規定，諭知以銀元三百元即新台幣九百元折算一日為易
      科罰金之折算標準。
（三）再查被告行為後，業已增訂刑法施行法第一條之一，並於
      九十五年七月一日施行，且規定：「中華民國九十四年一
      月七日刑法修正施行後，刑法分則編所定罰金之貨幣單位
      為新臺幣。九十四年一月七日刑法修正時，刑法分則編未
      修正之條文定有罰金者，自九十四年一月七日刑法修正施
      行後，就其所定數額提高為三十倍。但七十二年六月二十
      六日至九十四年一月七日新增或修正之條文，就其所定數
      額提高為三倍。」，是就現行刑法中，有關於罰金刑處罰
      之規定已有修正，惟經比較增訂之刑法施行法第一條之一
      與被告行為時之罰金罰鍰提高標準條例第一條前段、現行
      法規所定貨幣單位折算新台幣條例第二條結果，二者規定
      適用之結果並無不同，則本案即應依被告行為時之舊法即
      依罰金罰鍰提高標準條例第一條前段為法條適用之依據，
      附此敘明。
三、按被告以幫助詐欺取財之意思，參與詐欺取財構成要件以外
    之行為，核係犯刑法第339條第1項詐欺取財罪之幫助犯，並
    依同法第30條第2項之規定，按正犯之刑減輕之，爰審酌被
    告提供其個人所申請之上開金融帳戶予詐欺集團作為詐欺取
    財之匯款帳戶使用，助長犯罪之不良風氣，幫助犯罪者隱匿
    真實身分，增加檢警犯罪偵查之困難性，不肖之徒，則爭相
    仿效，藉此手段詐欺取財，日益猖獗，致使受害民眾不斷增
    加，若不針對提供人頭帳戶者，予以適度之刑罰，顯然無法
    抑制該類型犯罪之發生。且被告迄未賠償被害人之損害，惟
    已於本院開庭時已坦承犯行等一切情狀，量處有期徒刑4月
    ，及諭知易科罰金之折算標準。又被告犯罪時間在96年4月
    24 日以前，查無中華民國九十六年罪犯減刑條例不予減刑
    之情形，依同條例第2條第1項第3款之規定，減其宣告刑二
    分之一，為有期徒刑2月，及諭知易科罰金折算標準。
三、據上論斷，應依刑事訴訟法第二百七十三條之一第一項、第
    二百九十九條第一項前段，刑法二條第一項、第三十條、第
    三百三十九條第一項、修正前刑法第四十一條第一項，罰金
    罰鍰提高標準條例第一條前段、修正前第二條，中華民國96
    年罪犯減刑條例第2條第1項第3款、第9條、第7條，判決如
    主文。
中    華    民    國    97    年    1     月    24    日
                  刑事第四庭    法  官  林清鈞
上正本證明與原本無異。
如不服本判決，應於收受送達後10日內向本院提出上訴書狀（應
敘述具體理由並附繕本）。
上訴書狀如未敘述理由，應於上訴期間屆滿後20日內補提理由書
於本院。
                                書記官  陳貴卿
中    華    民    國    97    年    1     月    24    日
附錄論罪科刑法條
中華民國刑法第339條第1項
意圖為自己或第三人不法之所有，以詐術使人將本人或第三人之
物交付者，處5年以下有期徒刑、拘役或科或併科1千元以下罰金


司法院資訊處製作；財團法人民間司法改革基金會備份。
